【裁判字號】    90,訴,1228
【裁判日期】    900822
【裁判案由】    電信法等
【裁判全文】
臺灣板橋地方法院刑事判決                          九十年度訴字第一二二八號
    公  訴  人  臺灣板橋地方法院檢察署檢察官
    被      告  乙○○
    選任辯護人  戴端娜律師
右列被告因電信法案件，經檢察官提起公訴（九十年度偵字第九○五八號），本院判
決如左：
    主  文
乙○○意圖為自己不法之所有，而侵占遺失物，處罰金肆仟元，如易服勞役，以參佰
元折算壹日。
    事  實
一、乙○○於民國（下同）九十年五月三日下午四、五時許，途經臺北縣樹林山區，
    發現甲○○所有之ＮＯＫＩＡ牌八八五○型行動電話機一支遺落於路旁，遂萌生
    為自己不法所有之意圖，將之拾起侵占入己，並攜回臺北縣新莊市○○○路三八
    四號十七樓之五住處，將自己申用之ＳＩＭ置入該行動電話機中，自九十年五月
    三日起至同年月十一日止，以上開行動電話機供己通話使用。甲○○於九十年五
    月三日下午六時許發覺上開行動電話機遺失，報警查辦，經警循線查知，並於九
    十年五月十一日下午二時三十分許，至乙○○前揭住處追查，由乙○○取出上開
    行動電話機一支，始偵知上情。
二、案經臺北縣警察局永和分局報請臺灣板橋地方法院檢察署檢察官偵查起訴。
    理  由
一、被告乙○○固坦承於前揭時地拾獲上開行動電話機一具，且自該日起至九十年五
    月十一日以自己申用之ＳＩＭ卡插入前揭行動電話機內供己通話使用等情不諱（
    詳參偵查卷第五頁、第六頁警訊筆錄、第十六頁九十年五月十一日檢察官訊問筆
    錄、第二十二頁九十年五月二十八日檢察官訊問筆錄，本院九十年八月七日審判
    筆錄）。
（一）、經查，被告之母羅李昭連到庭與被告隔離訊問時證言：「．．．九十年五月
        三日我有跟我兒子去爬山，．．．當天是下午一點多去爬山，四點多下山，
        我們在下山的時侯，被告在路邊撿到壹支手機，他撿到的時侯有把皮套打開
        ，我有叫他不要撿，他還把它帶回家，帶回家時侯我就不知道了，他當時有
        把皮套跟晶片，在現場就把它丟掉了。．．．」（詳參本院九十年八月七日
        審判筆錄），核與被告所供相符。
（二）、又查，被害人甲○○所遺失之上開行動電話機之機身號碼為0000000
        00000000，而被告向臺灣大哥大股份有限公司申用之門號為000
        0000000，且該門號自九十年五月三日起至五月十日止，有發話及受
        話記錄，此均有臺灣大哥大股份有限公司回覆之函文共二件在卷可考，堪信
        被告自白侵占前揭行動電話機使用之犯行，應與事實相符。
（三）、末查，雖被害人甲○○於警訊時指稱：「我是於九十年五月三日上午前往臺
        北縣樹林鎮處理事情，下車時將行動電話放置於車內（駕駛座椅上）車門未
        鎖，於十八時返回永和時發現行動電話不見了，回想起應該遭竊取了，當日
        我即前往貴組要求幫我尋找該行動電話機」、「我遭竊之行動電話機是諾基
        亞八八五○型，序號為000000000000000，搭配臺灣大哥大
        門號0000000000」、「另外還有一個大哥大皮套一起遭竊」（詳
        參偵查第七頁、第八頁警訊筆錄）；其復於本院調查時證言：「九十年五月
        三日當天上午十點，我有壹個叔叔在樹林大同山區自殺，我就到現場去，因
        為車開不上去，我就把車停在山腰的停車場，我當時身上有二支手機，身體
        二側各放壹支，因為八八五○的手機會因為我的坐姿而掉出來，我就把手機
        連同皮套取下放在車子駕駛座上，我就只帶另一支摩托羅拉八○八八的手機
        上山，當天我急忙下車我也忘記車門有沒有上鎖，我的車是ＢＭＷ，八年的
        車子，．．．當天下午五、六點回到永和，把車子還給朋友，才發現手機不
        見了，這臺車並沒有異狀也沒有被破壞」、「因為當天我是處理叔叔的事，
        心情很亂，而且當時手機的套子一直不能扣好，所有我才把它拔下來」（詳
        參本院九十年八月七日審判筆錄）；而證人羅李昭連於本院諭令與被告隔離
        訊問時證稱：「．．．我們撿到手機的地方有停壹臺黑色小客車．．．」，
        核與被告自白：「手機是在車子旁邊的草叢裡面撿到的，我不記得車子的顏
        色是什麼」相符（均詳參本院九十年八月七日審判筆錄），雖與被害人甲○
        ○證言：「（車子顏色為何？）是墨綠色的」（詳參本院九十年八月七日審
        判筆錄）有間。綜合上開被害人甲○○、證人羅李昭連之證詞及被告自白遺
        失與拾得行動電話機之位置判斷，前揭ＮＯＫＩＡ牌八八五○型之行動電話
        機連同皮套，經被害人甲○○置於汽車駕駛座上，因匆忙下車，而將該行動
      電話機移落於車旁，嗣為被告拾獲而侵占入己，應與常情無悖。堪信被告前
        揭不利於己之自白，真實可採。公訴人以被告在行動電話遭竊不久，即於失
        竊地點拾獲顯違常情為由，認被告所辯不足採信，應有誤會。事證明確，被
        告犯行洵堪認定。
二、按被告乙○○將其拾得被害人甲○○所有而遺失之行動電話機侵占入己使用，核
    其所為，係犯刑法第三百三十七條之侵占遺失物罪。公訴人認被告係犯同法第三
    百二十條第一項之竊盜罪，雖有未當，惟此與本院認定被告犯罪之基本事實同一
    ，爰依法變更起訴法條。爰審酌被告犯罪動機、目的、手段、對被害人造成之損
    害程度及其犯罪後坦承犯行等一切情狀，量處如主文所示之刑，並諭知易服勞役
    之折算標準，以示懲儆。
三、另公訴人以被告使用上揭被害人甲○○遺失之行動電話機通話，認被告另犯電信
    法第五十六條第一項盜用他人電信設備罪嫌。惟電信法第五十六條第一項：「意
    圖為自己或第三人不法之利益，以有線、無線或其他電磁方式，盜接或盜用他人
    電信設備通信者，處五年以下有期徒刑，得併科新臺幣一百五十萬元以下罰金」
    。本件被告雖侵占被害人甲○○遺失之行動電話機，惟其換插自己向臺灣大哥大
    股份有限公司申用門號0000000000之ＳＩＭ卡通信使用，此據被告供
    承在卷，且有前開臺灣大哥大股份有限公司函文在卷可稽，已如前述。而被告插
    入其有權使用之ＳＩＭ卡，藉由該話機發出之無線電波所發送卡內儲存之資料，
    經臺灣大哥大股份有限公司基地臺接收並送至行動電話交換機進行比對，由該公
    司確認與被告所登記之資料無誤後，而與接放並提供通話服務，故被告無法因使
    用被害人甲○○所有之行動電話機通話而使臺灣大哥大股份有限公司將被告所為
    之通話，計入被害人甲○○應負擔之通信費用，易言之，被告不會因此而受有免
    負通話費用之不法利益，自難認其使用被害人甲○○之行動電話機通信有為自己
    不法利益之意圖。是被告所為，與電信法第五十六條第一項之構成要件尚有不合
    。然因公訴人認此與前開已起訴有罪部分有方法結果之牽連犯關係，故本院就此
    不另為無罪諭知，併此敘明。
據上論斷，應依刑事訴訟法第二百九十九條第一項前段、第三百條，刑法第三百三十
七條、第四十二條第二項，罰金罰鍰提高標準條例第一條前段、第二條，判決如主文
。
本案經檢察官葉奇鑫到庭執行職務
中    華    民    國      九十        年      八      月    二十二    日
                                      臺灣板橋地方法院刑事第二庭
                                          法  官  高    玉    舜
右正本證明與原本無異。
如不服本判決，應於判決送達後十日內，向本院提出上訴狀。
                                          書記官  田    世    杰
中    華    民    國      九十        年      八      月    二十三    日
附錄本案論罪科刑法條全文：
中華民國刑法第三百三十七條 (侵占遺失物罪)
意圖為自己或第三人不法之所有，而侵占遺失物、漂流物或其他離本人所持有之物者
，處五百元以下罰金。


司法院資訊處製作；財團法人民間司法改革基金會備份。
